臺灣高等法院高雄分院刑事判決　　　　96年度上訴字第1512號
上　訴　人　臺灣高雄地方法院檢察署檢察官
上　訴　人
即　被　告　乙○○
　　　　　　　　　　（現於臺灣高雄第二監獄執行中）
上　訴　人
即　被　告　甲○○○
　　　　　　　　　　（現於臺灣高雄第二監獄執行中）
上列上訴人因被告搶奪案件，不服臺灣高雄地方法院96年度訴字
第1686號中華民國96年5 月21日第一審判決（起訴案號：臺灣高
雄地方法院檢察署96年度偵字第8487號），提起上訴，本院判決
如下：
    主  文
原判決撤銷。
乙○○、甲○○○共同意圖為自己不法之所有，而搶奪他人之動
產，均累犯，各處有期徒刑壹年陸月，均減為有期徒刑玖月。
    事  實
一、乙○○於民國93年間因竊盜罪，經本院以93年度上易字第66
    7 號判處有期徒刑10月確定；又於94年間因贓物罪，經臺灣
    屏東地方法院以94年度簡字第479 號分別判處有期徒刑4 月
    確定，2 案定應執行刑為有期徒刑1 年確定，於95年5 月3
    日執行完畢。甲○○○於91年間因施用第二級毒品及持有第
    一級毒品，經臺灣高雄地方法院以91年度簡字第1340號分別
    判處有期徒刑3 月、3 月，並定應執行有期徒刑5 月確定，
    於93年2 月25日執行完畢。詎其2 人均不知悔改，竟共同基
    於意圖為自己不法所有之犯意聯絡，於95年8 月11日4 時35
    分許，由乙○○騎乘車號M6Q-327 號重機車搭載甲○○○，
    行經高雄市○○區○○街20號前，見丙○○○適在上址停放
    機車，遂由乙○○騎乘上開機車把風等待，由甲○○○下車
    ，趁丙○○○不及防備之際，徒手搶奪丙○○○所有之黑色
    皮包乙只（內有DBTEL 牌銀色行動電話1 支、國民身分證、
    健保卡及新台幣現金1400元左右等物），得手後，甲○○○
    旋即返回乙○○停車處，由乙○○騎乘上開機車搭載甲○○○，沿高雄市○○區○○街往高雄縣鳳山市方向逃逸。嗣經
    丙○○○報警處理，經警循線查悉上情。
二、案經高雄縣政府警察局林園分局報請臺灣高雄地方法院檢察
    署檢察官偵查起訴。
    理  由
壹、證據能力部分：
    本判決所引用之證據資料（詳後引證據），其中傳聞證據部
    分，縱無刑事訴訟法第159 條之1 至第159 條之4 或其他規
    定之傳聞證據例外情形，亦因被告及檢察官於本院審判程序
    對證據能力均不爭執，依刑事訴訟法第159 條之5 第2 項之
    規定，本院審酌該證據作成之情況，認為適當，均得為證據
    。
貳、實體部分：
一、上開犯罪事實，業據上訴人即被告（下稱被告）乙○○、甲○○○於原審及本院審理時坦承不諱，核與證人即被害人劉
    古菊今於警詢時所證述之情節相符，復有贓物認領保管單1
    份及贓物照片2 張附卷可稽（見警卷第5 、11頁），足認被
    告2人之自白與事實相符，罪證明確，犯行均堪認定。
二、核被告2 人所為，均係犯刑法第325 條第1 項之搶奪罪。被
    告2 人就本件犯行有犯意聯絡及行為分擔，應論以共同正犯
    。被告乙○○於民國93年間因竊盜罪，經本院以93年度上易
    字第667 號判處有期徒刑10月確定；又於94年間因贓物罪，
    經臺灣屏東地方法院以94年度簡字第479 號分別判處有期徒
    刑4 月確定，2 案定應執行刑為有期徒刑1 年確定，於95年
    5 月3 日執行完畢。甲○○○於91年間因施用第二級毒品及
    持有第一級毒品，經臺灣高雄地方法院以91年度簡字第1340
    號分別判處有期徒刑3 月、3 月，並定應執行有期徒刑5 月
    確定，於93年2 月25日執行完畢，有臺灣高等法院被告前案
    紀錄表2 份在卷可憑，其2 人受有期徒刑執行完畢後，5 年
    內故意再犯本件最重本刑為有期徒刑以上之罪，俱為累犯，
    均應依刑法第47條第1 項規定，分別加重其刑。另中華民國
    96年罪犯減刑條例業於96年7 月16日生效施行，本案被告2
    人犯罪時間係於96年4 月24日以前，又無該條例第3 條規定
    不予減刑之情形，爰依該條例第2 條第1 項第3款 之規定減
    其宣告刑2 分之1 。
三、按有犯罪之習慣者，於刑之執行前，令入勞動場所，強制工
    作，刑法第90條第1 項固定有明文，而保安處分中之強制工
    作，旨在對嚴重職業性犯罪及欠缺正確工作觀念或無正常工
    作因而犯罪者，強制其從事勞動，學習一技之長及正確之謀
    生觀念，使其日後重返社會，能適應社會生活，即係本於保
    安處分應受比例原則之規範，使保安處分之宣告，與行為人
    所為行為之嚴重性、行為人所表現之危險性及對於行為人未
    來行為之期待性相當之意旨而制定，而由法院視行為人之危
    險性格，決定應否令入勞動處所強制工作，以達預防之目的
    。本案被告乙○○雖自民國90年起曾因多次竊盜及贓物案件
    ，經臺灣苗栗地方法院院以90年度易字第521 號、臺灣高雄
    地方法院以93年度簡字第195 號、本院以93年度上易字第66
    7 號、臺灣屏東地方法院以94年度簡字第479 號分別判處有
    期徒刑3 月、拘役50日、有期徒刑10月、有期徒刑4 月確定
    ，又於95年間因搶奪案件經臺灣高雄地方法院以96年度訴字
    第898 號判處有期徒刑10月確定；而甲○○○則雖於95年4
    月間連續3 度犯搶奪案件，經臺灣高雄地方法院以95年度訴
    字第2463號判處有期徒刑10月確定，又於95年7 月間因竊盜
    案件經臺灣高雄地方法院以95年度簡字第6746號判處有期徒
    刑4 月確定，有臺灣高等法院被告前案紀錄表2 份在卷可憑
    ，固屬不該，惟被告乙○○係自90年間起至95年8 月11日本
    案搶奪犯行止，其犯罪次數共計6 件，觀其犯罪之間隔、次
    數、密集度，尚難認已達嚴重職業性之犯罪；另被告甲○○○雖於95年間有較密集之犯罪，惟觀其上開犯罪之情節及所
    科處之刑罰，依比例原則，亦難認其所為之行為已達相當之
    嚴重性及危險性，而須宣告強制工作處分，且本案被告2 人
    亦僅共同強奪被害人丙○○○1 人，犯罪情節亦尚非嚴重，
    故其2 人均尚難認有犯罪之習慣，公訴意旨認被告2 人有犯
    罪習慣，均應依刑法第90條第1 項之規定宣告強制工作，尚
    有未合，附此敘明，
四、原審據以論處被告2 人罪刑，固非無見；惟查：（一）中華
    民國96年罪犯減刑條例業於96年7 月16日生效施行，原審未
    及適用予以被告2 人減刑，尚有未洽。（二）原審對被告2
    人宣告強制工作，亦有違誤（詳於前述）。被告2 人上訴意
    旨認其無犯罪習慣，依法不得宣告強制工作，指摘原判決不
    當，為有理由；檢察官上訴意旨，認原審量刑過輕，指摘原
    判決不當，亦有理由，自應由本院將原判決撤銷改判。審酌
    被告2 人素行非佳，有臺灣高等法院被告前案紀錄表2 份在
    卷可憑，且均值壯年，不思以正當途徑賺取應得之報酬，竟
    搶奪他人財物，危害社會治安，惟念其2 人均坦認全部犯行
    ，犯後態度尚可，且部分贓物已尋回發還予被害人等一切情
    狀，分別量處有期徒刑1年6月，均減為有期徒刑9月。
據上論結，應依刑事訴訟法第369 條第1 項前段、第364 條、第
299 條第1 項前段，刑法第28條、第325 條第1 項、第47條第1
項，中華民國96年罪犯減刑條例第2 條第1 項第3 款、第7 條，
判決如主文。
本案經檢察官羅建勛到庭執行職務。
中　　華　　民　　國　　96　　年　　8 　　月　　22　　日
                  刑事第九庭    審判長法  官  翁慶珍
                                      法  官  范惠瑩
                                      法  官  陳  箐
以上正本證明與原本無異。
如不服本判決應於收受本判決後10日內向本院提出上訴書狀，其
未敘述上訴理由者，並得於提起上訴後10日內向本院補提理由書
狀（均須按他造當事人之人數附繕本）「切勿逕送上級法院」。
中　　華　　民　　國　　96　　年　　8 　　月　　22　　日
　　　　　　　　　　　　　　　　　　　書記官  魏文常
附錄本件判決論罪科刑法條：
《中華民國刑法第325條》
意圖為自己或第三人不法之所有，而搶奪他人之動產者，處6 月
以上 5 年以下有期徒刑。
因而致人於死者，處無期徒刑或7 年以上有期徒刑，致重傷者，
處 3 年以上 10 年以下有期徒刑。
第 1 項之未遂犯罰之。
